【裁判字號】    95,上訴,2550
【裁判日期】    950831
【裁判案由】    妨害自由等
【裁判全文】
臺灣高等法院刑事判決                95年度上訴字第2550號
上  訴   人
即  被   告  丁○○原名蔡英.
選任辯護人   許巍騰  律師
             李怡卿  律師
上列上訴人因妨害自由案件，不服臺灣士林地方法院94年度訴字
第27號，中華民國95年5月30日第一審判決（起訴案號：臺灣士
林地方法院檢察署93年度偵字第2233號），提起上訴，本院判決
如下：
    主  文
上訴駁回。
    事  實
一、蔡英德（未據起訴）、丁○○（原名蔡英俊，於民國九十三
    年六月二十五日改名為丁○○）為兄弟關係，而丁○○與周
    承鑫（原名周志學，於九十五年二月十七日改名為周承鑫）
    、乙○○、丙○○、甲○○原即認識，丁○○亦知悉友人周
    承鑫積欠乙○○新臺幣（下同）一萬五千元債務，後因聽聞
    乙○○於九十二年九月十七日晚間約八時許，與丙○○、甲○○、王柔涵、謝佳芳一同至周承鑫位於臺北市○○區○○
    路475巷16號5樓家中，欲向周承鑫催討債務乙事，因此而心
    生不滿，嗣後得知周承鑫及其父親與乙○○、丙○○、甲○○、王柔涵、謝佳芳等人相約於同年九月十八日凌晨一時許
    ，在臺北縣汐止市○○路○段與中興路口附近還錢，丁○○
    及蔡英德竟夥同真實年籍姓名不詳之成年男子七、八人，基
    於普通傷害及以非法方法剝奪人之行動自由之共同犯意聯絡
    ，由真實年籍姓名不詳之成年男子七、八人前往臺北縣汐止
    市○○路○段與中興路口現場，丁○○則利用不知情之已成
    年計程車司機所駕駛車號不詳之計程車，在大同路一段與中
    興路口轉角，距離乙○○與周承鑫約定之還錢地點約十公尺
    處預先等待，蔡英德則與其他真實年籍姓名不詳之成年男子
    數人，在臺北市內湖區河堤外之大直河濱公園等候，迨周承
    鑫及其父親在上開約定之時、地，交付乙○○一萬五千元，
    並經點收完成，周承鑫與父親離開現場後，約過不到三分鐘
    ，該等年籍姓名不詳之成年男子七、八人即從乙○○、丙○○、甲○○後方衝出來，其中數人並分持長約三十公分之黑
    色開山刀，共同毆打及追砍乙○○、丙○○、甲○○，致乙○○受有多處撕裂傷，包括前胸及背部各二處撕裂傷，左手
    肘、左前臂、左膝、左足跟、右大腿、右足踝、右足背各一
    處撕裂傷及左側尺股骨折之傷害，甲○○則受有右側外耳道
    2 處0.7公分之表淺撕裂傷、右側額部2×1.5公分之頭皮下
    血腫、背部分別為5×2公分、10×1.5公分、8×2.5公分之
    瘀傷（未據告訴），嗣後甲○○及乙○○共同搭乘計程車逃
    離現場。而丙○○當時背部已遭砍傷，其中二名成年男子竟
    以開山刀架住丙○○頭部，一邊毆打丙○○，並將之強押進
    入丁○○預先等待在大同路一段與中興路口轉角之計程車，
    將其夾坐在後座中間位置，丁○○則坐在右前副駕駛座，共
    同以此非法方法剝奪丙○○之行動自由，欲前往臺北市內湖
    區河堤外之大直河濱公園。丁○○及丙○○所乘坐之不詳車
    號計程車，由臺北縣汐止市○○路○段與中興路口，行經汐
    止市○○○路、臺北市○○區○○路三段七二號哈拉生活館
    ，最後到達位於臺北市○○區○○路一段一二○巷二一號海
    德堡科技大樓附近，再至河堤外之大直河濱公園，途中丁○○質問丙○○為何要帶人去周承鑫家，並以門號0000000000
    號手機撥打門號為0000000000號給其兄蔡英德，互相聯絡所
    在位置，嗣抵達後，丁○○與車上真實年籍姓名不詳之成年
    男子二人，共同將丙○○帶往大直河濱公園內，並夥同在場
    等候之蔡英德及其他真實年籍姓名不詳之成年男子，總共七
    、八人，共同以徒手之方式，接續毆打丙○○，致丙○○背
    部右側受有1處12×3公分之深部撕裂傷合併肌肉斷裂，背部
    左側受有1處7×1公分之撕裂傷，右側頭頂則有1處3×5公分
    之頭皮下血腫之傷害，丁○○、蔡英德及其他人隨即一哄而
    散，由丙○○自行離開大直河濱公園，搭乘計程車前往三軍
    總醫院內湖分院就醫。後經乙○○、丙○○、甲○○報警處
    理，始悉上情。
二、案經乙○○、丙○○訴由臺北縣政府警察局汐止分局報請臺
    灣士林地方法院檢察署檢察官偵查起訴。
    理  由
一、訊據上訴人即被告丁○○矢口否認有何傷害及妨害自由等犯
    行，辯稱：我已忘記九十二年九月十八日凌晨是否有出現在
    臺北縣汐止市○○路○段與中興路口附近，但確實沒有與其
    他七、八人共同毆打或持刀砍傷乙○○、丙○○、甲○○等
    人，也沒有強押丙○○搭計程車去臺北市內湖區大直河濱公
    園，更未在大直河濱公園毆打黃某云云。經查：
  (一)本件證人即告訴人乙○○曾於九十二年九月十七日晚間約八
    時許，先前往周承鑫家催討債務，因為乙○○不知如何前去
    周承鑫住處，便和證人即告訴人丙○○及友人甲○○、王柔
    涵、謝佳芳共五人一同前往，但因當時周承鑫並不在家，乙○○便告知周承鑫父親此事，周父表示要聯絡周承鑫，嗣乙○○便和同行之四人一同前往五指山喝咖啡，迨同年九月十
    八日凌晨零時許，因乙○○之手機當時在山上收訊不佳，周
    承鑫便撥打門號0000000000號王柔涵手機，表示要約渠等在
    臺北縣汐止市○○路○段與中興路口還錢，乙○○本表示明
    日再還即可，惟周承鑫表示要現在還，因此乙○○、丙○○
    及甲○○、王柔涵、謝佳芳共五人便於九十二年九月十八日
    凌晨一時許到達汐止市○○路○段與中興路口之約定地點，
    周承鑫及其父親則一同駕車前往約定地點，交付現金一萬五
    千元給乙○○並經點清後，周承鑫便與其父親駕車離開，上
    揭事實業據證人乙○○、丙○○於原審九十五年四月二十六
    日審理時結證明確，核與證人王柔涵、謝佳芳於偵訊中之證
    述（見臺灣士林地方法院檢察署九十三年度偵字第二二三
    三號卷【下稱偵卷】九十三年三月十二日訊問筆錄）及證人
    周承鑫於原審九十五年五月十六日到庭證述之情節相符。
  (二)周承鑫與其父親離開後約不到三分鐘，便有真實年籍姓名不
    詳之成年男子約七、八人衝出來，其中數人並分持黑色開山
    刀毆打及追砍告訴人乙○○、丙○○，致乙○○、丙○○分
    別受有如事實欄所示之傷害，此並經證人乙○○、丙○○於
    警詢、檢察官偵查及原審審理時指證歷歷，核與證人王柔涵
    、謝佳芳於偵訊中之證述相符，復有告訴人乙○○提出之財
    團法人康寧醫院九十二年九月二十六日康乙診字第A0000000
    0號乙種診斷證明書及告訴人丙○○提出之三軍總醫院附設
    民眾診療服務處九十二年九月十八日住診字第623711號之甲
    種診斷證明書在卷可證，原審法院於九十五年四月二十六日
    審理期日亦曾當庭勘驗告訴人乙○○、丙○○之傷勢，勘驗
    結果為：乙○○右胸有一處呈橫向之長疤痕，左手臂有疤痕
    ，背部靠近脊椎處亦有長條疤痕，丙○○左後背上方有刀疤
    、背後下方脊椎處有1條由右至左之刀疤，此有該期日勘驗
    筆錄一份附卷可稽，由上述告訴人乙○○、丙○○所受之傷
    害，益可證二人確有被開山刀砍傷。
  (三)而告訴人乙○○、丙○○遭砍傷後，其中二名真實年籍姓名
    不詳之成年男子再以開山刀架住丙○○頭部，將之押上被告
    利用不知情之已成年計程車司機駕駛，預先等待在大同路、
    中興路口之不詳車號計程車，共同剝奪丙○○之行動自由，
    被告等人強押丙○○到達臺北市內湖區河堤外之大直河濱公
    園後，再將丙○○帶往大直河濱公園內，並夥同在場等候之
    蔡英德及其他真實姓名年籍不詳之成年男子數人，總共七、
    八人，共同徒手毆打告訴人丙○○之頭部及身體成傷，業經
    證人丙○○於原審九十五年四月二十六日審理期日結證綦詳
    ，並提出上開診斷證明書以資證明。按刑事訴訟法關於訊問
    證人採具結制度，告訴人丙○○於原審審理時，業以證人身
    分具結作證，以擔保其證言之真實性及憑信性，在負擔偽證
    罪處罰心理壓力下，已能提高證人之責任心及警戒心，其自
    當為誠實之陳述，況且就被告及其兄蔡英德是否出現在上開
    乙○○、丙○○等人遭傷害現場乙節，證人乙○○及丙○○
    於原審九十五年四月二十六日審理時，皆證稱：於九十二年
    九月十八日凌晨一時許，在臺北縣汐止市○○路○段與中興
    路口之案發地點被人持刀砍傷時，並沒有看到被告及其兄蔡
    英德，但有看到不詳車號之計程車停在中興路及大同路口等
    語，互核相符，證人丙○○並證述：在案發現場被砍傷後，
    其中二名真實姓名年籍不詳之成年男子分持開山刀架住我頭
    部，邊打邊把我押上預先等待在中興路、大同路口之不詳車
    號計程車，一上車就看到被告坐在右前副駕駛座的位子，被
    告並沒有拿刀，我則是被夾坐在後座中間之位子，左右各一
    人，計程車上連司機共有五人等語明確，可見證人丙○○所
    述，並未誇大渲染，亦未無端誣指被告及蔡英德有在汐止市
    ○○路○段與中興路口現場持刀砍人，其證言堪以採信，此
    部分事實洵堪認定。
  (四)被告雖未在汐止市○○路○段與中興路口現場持刀砍傷或徒
    手毆打乙○○、丙○○等人，已如上述，然查：
  1.證人周承鑫於原審九十五年五月十六日審理期日證稱：我積
    欠乙○○一萬五千元之債務已有一段時間，之前曾告訴丁○○我欠乙○○錢，被告亦自承知悉此事，而證人丙○○亦曾
    於原審九十五年四月二十日審理時證述：我被強押上不詳車
    號之計程車後，丁○○曾問我為何要帶人去周承鑫家等語明
    確，由此可證被告已知悉乙○○及丙○○、甲○○、王柔涵
    、謝佳芳一行五人前往周承鑫家向其討債乙事。
  2.被告辯稱我於九十二年九月十八日凌晨一時許，不曾出現在
    臺北縣汐止市○○路○段與中興路口附近云云，惟被告曾於
    原審九十五年四月二十六日審理時，承認0000000000及0000
    000000之門號為其當時所有，而細繹卷附之檢察官向和信電
    訊股份有限公司（下稱和信電訊公司）調閱門號0000000000
    及0000000000於九十二年九月十七日至十八日之雙向通聯紀
    錄（見偵卷第八三至八八頁），依門號0000000000號通聯紀
    錄之基地臺位置顯示，被告於九十二年九月十八日凌晨零時
    五十三分十二秒之位置確係在臺北縣汐止市○○路○段，嗣
    後於同日凌晨一時十一秒之位置為臺北縣汐止市○○○路，
    於凌晨一時四分五十五秒又出現在臺北市○○區○○路三段
    七二號哈拉生活館，最後於凌晨一時十六分三十秒出現在臺
    北市○○區○○路一段一二○巷二一號海德保科技大樓，從
    被告於短短二十三分鐘內自臺北縣汐止地區移動到臺北市內
    湖地區附近之速度，應可判斷被告應係利用動力交通工具移
    動，而證人丙○○於原審九十五年四月二十六日審理時亦證
    述：我在不詳車號之計程車上時，有看見丁○○使用行動電
    話問對方在哪裡，但我不知道內容，而從汐止市○○路、中
    興路口上車後經過東湖時，因為我當時有說不舒服想吐，要
    他們停車讓我休息，但丁○○說不行，後來就過了內湖大潤
    發，到往大直方向之河堤外公園等語，核與前揭被告通聯紀
    錄所顯示之移動位置相符，可見被告於九十二年九月十八日
    凌晨十二點至一點多間，確曾出現在臺北縣汐止市○○路○
    段與中興路口附近，至為明顯，被告所辯無非為卸責之詞，
    不足採信。
  (五)再依卷附之門號0000000000號之通聯紀錄顯示，被告從九十
    二年九月十七日晚上九時五十二分三十二秒起，迄隔日（即
    十八日）凌晨一時十六分三十一秒止，不斷與門號00000000
    00號之手機有密集之聯絡，而經公訴人向和信電訊公司查詢
    結果，門號0000000000號之申請人為被告之兄蔡英德，啟用
    日為九十二年五月十九日，停機日為九十三年十月九日，此
    有和信電訊公司回覆查詢行動電話基本資料一份在卷足憑，
    原審於九十五年四月二十六日審理期日提示該門號之基本資
    料予證人蔡英德，證人蔡英德亦證述其確有申請該門號使用
    過，其雖有許多門號輪流使用，惟手機很少借人使用等語明
    確，是被告確於九十二年九月十七日晚上九時五十二分許至
    隔日凌晨一時十六分許，與其兄蔡英德有密切之聯繫，而渠
    等密切聯繫之時間正好和告訴人乙○○、丙○○指訴前往周
    承鑫家中催債及嗣後在臺北縣汐止市○○路○段與中興路口
    被持刀毆打及丙○○被押上計程車前往臺北市內湖區大直河
    濱公園繼續被毆打之時間相符。再依證人丙○○於原審九十
    五年四月二十六日審理時結證稱：我沒有近視，到達大直河
    濱公園當時之照明也沒有很暗，而現場總共有七、八人，包
    括被告及蔡英德，他們把我帶到河濱公園裡面後，全部的人
    就徒手打我的頭及身體，是在河濱公園時才看到蔡英德，蔡
    英德並沒有出現在計程車上等語明確，是被告應係聽聞乙○○、丙○○等人前往周承鑫家討債，遂心生不滿，並與證人
    蔡英德基於普通傷害及妨害自由之犯意聯絡，互相討論彼此
    之行為分擔，並密集聯絡所在位置，最後一起出現在臺北市
    大直河濱公園，共同毆打丙○○。
  (六)被告雖辯稱：其所有之手機有可能借人使用云云，惟查：
  1.依卷附0000000000門號之通聯紀錄顯示，該門號從九十二年
    九月十七日下午五點三十九分起至隔日凌晨零點二十六分止
    ，持續與門號0000000000號有通聯紀錄，經公訴人調閱該門
    號之客戶基本資料，顯示該門號之申請人為姜靜紅，於九十
    二年二月二十日即啟用，並有該門號客戶基本資料一份附卷
    可憑，原審於九十五年五月十六日審理時，曾提示00000000
    00門號之基本資料予被告，被告陳稱：「（問：從九十二年
    九月十八日凌晨一時許是否有在臺北縣汐止市○○路○段與
    中興路口？）沒有，我人在饒河夜市。（問：停留多久？）
    傍晚左右至半夜。（問：與邱允謙有電話聯絡？）有。（問
    ：九十二年九月十七日晚上是否與邱允謙0000000000之電話
    聯絡？）想不起來。（問：你有與邱允謙媽媽姜靜紅從下午
    五點三十九分到凌晨零點二十六分以電話多次聯絡？）我應
    該是跟邱允謙聯絡。」。被告上揭陳述與0000000000門號通
    聯紀錄顯示之基地臺位置及通話對象相符合，且通聯紀錄亦
    顯示於九十二年九月十八日凌晨二時七分許，基地臺位置係
    在被告之前位於臺北市○○區○○路一段一七三號之住所（
    被告先前住所為臺北市○○區○○路一段一七三號，有法務
    部戶役政連結作業系統查詢報表一紙在卷供參），直到同日
    十一時三十九分許，基地臺位置始有移動，因此可認定被告
    係返家休息，被告手機若是借他人使用，又怎會於凌晨二點
    一同返回被告住所？
  2.而被告所有之另一門號為0000000000號，該門號之通聯紀錄
    亦顯示被告確於九十二年九月十七日傍晚出現在臺北市松山
    區饒河夜市，嗣後則於證人乙○○、丙○○所證述被毆打之
    時間，出現在渠等所證述被毆打之臺北縣汐止地區。而於原
    審九十五年五月十六日審理時，曾提示門號0000000000號之
    客戶基本資料予被告，該門號之申請人為邱新美，啟用日期
    為九十二年一月十八日，並有該門號客戶基本資料一份在卷
    可考，被告雖供稱：「（問：九十二年九月十八日凌晨十二
    點有人打給你母親邱新美，何人撥打？）我們家人電話都不
    是固定使用。」云云，但證人蔡英德於原審九十二年四月二
    十六日已結證稱：於九十五年二月份之前，我曾使用000000
    0000之門號，該門號用了二、三年等語，據此應可認定被告
    係自己使用0000000000號之門號，且確實於九十二年九月十
    七、十八日與其兄蔡英德所使用0000000000及0000000000門
    號有密切聯繫。且0000000000之門號於九十二年九月十八日
    凌晨二時七分許至十一時三十九分止，基地臺位置亦是出現
    在被告之前位於臺北市○○路之住所，故被告所有門號為00
    00000000號及0000000000號之手機，於卷附之九十二年九月
    十七、十八日通聯紀錄所顯示之時間內，應皆是被告自己使
    用，至為灼然，被告此部份所辯顯係卸責之詞，委不足採。
  (七)被告復辯稱：丙○○於警詢時說在計程車上有看到我及蔡英
    德，後於審理中又說是在大直河濱公園時才看到蔡英德，前
    後矛盾，且若是於計程車上看到我及蔡英德，加上司機及押
    住丙○○之二人，共有六人，車子根本坐不下云云。然證人
    丙○○於原審九十五年四月二十六日審理時已結證稱：我確
    係在大直河濱公園始看到蔡英德，於警詢中的意思也是蔡英
    德在河濱公園時在場等語明確，公訴人於原審九十五年五月
    十六日審理時亦表示警詢時應係採連續記載之方式，才會造
    成筆錄所示情形，是證人丙○○之真意應是在河濱公園時始
    看到蔡英德，且證人於法院歷次審理時及偵查中皆證稱在計
    程車上是看到被告，並未證稱看到蔡英德，並經具結以擔保
    所述實在，是證人丙○○所言並無前後矛盾之處，確係在河
    濱公園時始見到蔡英德無誤。
  (八)被告又辯稱：案發時間我確係在臺北市○○區○○街買東西
    ，有蒐集發票可資證明，且當天亦有在饒河街之提款機領了
    二千元，並於偵查中請檢察官調閱提款機錄影帶云云，然查
    ：
  1.被告先稱有蒐集發票，嗣後又改稱發票因為搬家已找不到（
    見偵卷九十三年四月三十日訊問筆錄），且偵查中經檢察官
    向中國信託商業銀行股份有限公司函調提款機錄影畫面，中
    國信託商業銀行股份有限公司已於九十三年五月二十五日以
    中信銀作業00000000002號函覆因超過本行錄影帶保留期限
    六個月，無法提供（見偵卷第一○九、一一○頁）。
  2.依被告所有門號分別為0000000000號及0000000000號之通聯
    紀錄，皆顯示被告截至九十二年九月十八日凌晨零時二十六
    分四十七秒前，確係出現在臺北市饒河夜市，且依門號0000
    000000號之通聯紀錄顯示，被告於九十二年九月十八日凌晨
    零時二十六分四十七秒後，都無通話紀錄，直到凌晨一時三
    十二分十六秒才出現基地臺位於臺北市○○區○○路二段一
    八一巷二-十六號五樓（北一高）之通聯紀錄，而依0000000
    000門號之通聯紀錄則顯示，在上開門號0000000000未出現
    通聯之期間，被告正好有始用0000000000之門號，在汐止市
    ○○路○段、中興路口及內湖出現過，直到九十二年九月十
    八日凌晨一時二十八分十七秒，該門號出現之基地臺位址始
    和0000000000門號之基地臺位址，即臺北市○○區○○路二
    段一八一巷二-十六號五樓（北一高）相同，嗣後兩門號之
    通聯紀錄顯示，於九十二年九月十八日凌晨二時許，皆回到
    當時被告位於臺北市○○區○○路一段一三七巷五弄一樓之
    住所，是被告九十二年九月十七日時間縱然去過臺北市○○
    區○○街，但本案發生時，被告確係出現在案發地點，此乃
    無庸置疑。
  (九)按共同正犯，係共同實施犯罪行為之人，在共同意思範圍內
    ，各自分擔犯罪行為之一部，相互利用他人之行為，以達其
    犯罪之目的，其成立不以全體均行參與實施犯罪構成要件之
    行為為要件；參與犯罪構成要件之行為者，固為共同正犯；
    以自己共同犯罪之意思，參與犯罪構成要件以外之行為，或
    以自己共同犯罪之意思，事前同謀，而由其中一部分人實行
    犯罪之行為者，亦均應認為共同正犯，使之對於全部行為所
    發生之結果，負其責任，司法院大法官會議解釋第一○九號
    意旨可資參照。綜上所述，應可證被告係聽聞告訴人乙○○
    及丙○○、甲○○、王柔涵、謝佳芳一行五人前往周承鑫家
    討債乙事而對乙○○及丙○○心生不滿，遂與其兄蔡英德商
    討如何教訓乙○○及丙○○，並與真實年籍姓名不詳之成年
    男子七、八人，共同基於傷害及妨害自由之犯意聯絡，由該
    年籍姓名不詳之成年男子七、八人先出現在臺北縣汐止市○○路○段與中興路口現場，其中數人並分持長約三十公分之
    黑色開山刀砍傷告訴人乙○○及丙○○後，其中二位真實年
    籍姓名不詳之成年男子再分持開山刀架住丙○○頭部，強押
    其進入被告利用不知情之已成年計程車司機預先等待在臺北
    縣汐止市○○路○段、中興路口之不詳車號計程車，以此非
    法方法共同剝奪丙○○之行動自由，被告與車上真實姓名年
    籍不詳之成年男子二人利用計程車押丙○○到達臺北市內湖
    區河堤外之大直河濱公園後，再將丙○○帶往大直河濱公園
    內，並夥同在場等候之蔡英德及其他真實姓名年籍不詳之成
    年男子，總共七、八人，共同徒手毆打丙○○之頭部及身體
    成傷，而被告上開傷害及妨害自由犯行，致告訴人乙○○及
    丙○○受有如事實欄所述之傷害，被告雖未在臺北縣汐止市
    ○○路○段與中興路口之現場持刀砍傷告訴人，惟該等砍傷
    告訴人之成年人中二人，於傷害行為後，既將丙○○押上被
    告預先等待在現場附近之計程車，被告並夥同該二人及車上
    其他知情之成年人，共同將丙○○載往大直河濱公園，再與
    蔡英德及其他知情之成年人接續毆打丙○○，若謂被告及蔡
    英德與先前在汐止現場持刀追砍告訴人之人無犯意聯絡，孰
    人能信？據此可知，被告及蔡英德與在場實施傷害之人有共
    同之犯意聯絡且嗣後有妨害自由及接續毆打丙○○之犯行，
    揆諸前揭說明，仍應論以共同正犯。本件事證明確，被告所
    辯顯係卸責之詞，皆不足採，其犯行洵堪認定，應依法論科
    。
二、核被告所為，係犯刑法第二百七十七條第一項之傷害罪、第
    三百零二條第二項之以非法方法剝奪他人之行動自由罪。被
    告與其兄蔡英德及真實年籍姓名不詳之成年男子七、八人間
    ，有犯意聯絡與行為分擔，均為共同正犯。被告利用不知情
    之已成年計程車司機，非法剝奪他人行動自由，為間接正犯
    。被告基於同一傷害之犯意，先後於密切接近之時間內毆打
    告訴人二人，接續為侵害同一法益之行為，依一般社會健全
    觀念，在時間差距上，難以強行分開，應視為數個舉動之接
    續施行，合為包括之一行為予以評價，屬接續犯。被告以一
    傷害行為致丙○○、乙○○二人受傷，係一行為觸犯數罪名
    ，為想像競合犯。另查被告行為後，九十四年一月七日修正
    公布之刑法，自九十五年七月一日施行，修正後之刑法刪除
    第五十五條關於牽連犯之規定。本件被告為達傷害之目的而
    以非法方法，剝奪丙○○之行動自由，有手段、目的之牽連
    關係，依修正前即行為時之規定，應從一重之以非法方法剝
    奪他人行動自由罪處斷；依修正後之刑法既已刪除牽連犯之
    規定，則所犯上述各罪應依數罪併罰之規定分論併罰。比較
    新舊法之規定，修正後之規定並非較有利於被告，依新修正
    刑法第二條第一項之規定，應適用行為時之法律，即適用修
    正前刑法第五十五條牽連犯之規定，從一重以非法方法剝奪
    他人行動自由罪處斷。
三、原審以被告罪證明確，而適用刑法第二十八條、第二百七十
    七條第一項、第三百零二條第一項、修正前刑法第五十五條
    ，罰金罰鍰提高標準條例第一條前段，並審酌被告如事實欄
    所述之犯行，僅係聽聞告訴人二人前往向周承鑫討債乙事，
    遂對告訴人二人心生不滿，竟夥同蔡英德及其他七、八名成
    年男子，分持三十公分長之開山刀，公然在通衢大道上毆打
    並追砍告訴人二人成傷，再以非法方法剝奪丙○○之行動自
    由以達傷害之目的，手段惡劣，目無法紀，致告訴人二人所
    受之傷勢嚴重，並須接受縫合手術，造成告訴人身體及心理
    無法抹滅之傷害與恐懼，且被告犯罪後猶飾詞狡辯，未見悔
    意，亦未向告訴人二人表示歉意及為民事上之和解等一切情
    狀，認被告惡性非輕，故量處有期徒刑一年八月。復說明被
    告等人作案所用之開山刀數把，雖係供犯罪所用之物，惟均
    未扣案，亦無積極證據證明係被告或共犯所有，故不宣告沒
    收。
四、經核原判決上開認事用法，洵無違誤，量刑亦屬妥適。被告
    上訴意旨略稱：通聯紀錄是否為被告手機所使用不得而知，
    被告有時可能將手機出借他人，且被害人在汐止地區從還錢
    被砍殺到被強押上車之時間推算，應有幾分鐘時間之過程，
    然依通聯紀錄顯示，被告手機通話時間地點一點零一分二十
    八秒時，被告已在南港研究院路，足證被告已不在汐止地區
    ，如何對被害人施暴及為強押行為，應不能證明被告犯行等
    語。惟查：行動電話門號0000000000及0000000000之兩支行
    動電話，上訴人於原審已坦承係其所有（見原審卷第一○一
    頁），且上開兩支行動電話其中0000000000門號，於本件案
    發前之九十二年九月十七日下午五時三十九分起至翌日凌晨
    零時二十六分止，有持續與其友人邱充謙所持用以其母姜靜
    紅名義所申請登記之0000000000門號之通聯紀錄，另000000
    0000門號於九十二年九月十七、十八日（其間包括九十二年
    九月十八日凌晨十二點多至九十二年九月十八日凌晨一時十
    六分三十秒）與其兄蔡英德所使用之0000000000號及000000
    0000門號亦有密切之通聯紀錄，均有通聯紀錄表可查（詳偵
    查卷第八三至八八頁），顯示與本件被害人丙○○被毆打、
    砍殺、強押被害過程中所經過之地點，皆有被告所持用上開
    行動電話門號發話地點所在之行動電話基地台位置與被害人
    被害地點有相當密接之地緣關係，足以證明被害人丙○○被
    害時被告確有在場，且被害人丙○○與被告原來就互相熟識
    ，與被告又無宿怨，被告果無加害行為，衡情不可能誣指或
    誤認被告涉犯本罪。原審判決已詳述所憑之證據及認定之理
    由，對於被告否認犯罪所辯各情為原審所不採，並於理由內
    予以詳細指駁，被告上訴意旨仍執陳詞徒以被害人被毆打強
    押所耗時間，其已離開案發現場等片面臆測之詞，空言否認
    犯罪，自無理由，應予駁回。
據上論斷，應依刑事訴訟法第368條，判決如主文。
本案經檢察官陳明光到庭執行職務。
中    華    民    國    95    年    8     月    31    日
                  刑事第五庭  審判長法    官  吳      敦
                                    法    官  張  傳  栗
                                    法    官  吳  啟  民
以上正本證明與原本無異。
如不服本判決，應於收受送達後十日內向本院提出上訴書狀，其
未敘述上訴之理由者並得於提起上訴後十日內向本院補提理由書
（均須按他造當事人之人數附繕本）。
                                    書 記 官  江  采  廷
中    華    民    國    95    年    9     月    1     日
附錄：本案論罪科刑法條全文
中華民國刑法第277條
 (普通傷害罪)
傷害人之身體或健康者，處三年以下有期徒刑、拘役或一千元以
下罰金。
犯前項之罪因而致人於死者，處無期徒刑或七年以上有期徒刑；
致重傷者，處三年以上十年以下有期徒刑。
中華民國刑法第302條
 (剝奪他人行動自由罪)
私行拘禁或以其他非法方法，剝奪人之行動自由者，處五年以下
有期徒刑、拘役或三百元以下罰金。
因而致人於死者，處無期徒刑或七年以上有期徒刑，致重傷者，
處三年以上十年以下有期徒刑。
第 1 項之未遂犯罰之。


司法院資訊處製作；財團法人民間司法改革基金會備份。
